【裁判字號】    98,訴,817
【裁判日期】    991102
【裁判案由】    違反毒品危害防制條例
【裁判全文】
臺灣臺南地方法院刑事判決               98年度訴字第817號
公  訴  人  臺灣臺南地方法院檢察署檢察官
被      告  丙○○
選任辯護人  黃厚誠律師
上列被告因違反毒品危害防制條例案件，經檢察官提起公訴（98
年度偵字第2762號），本院判決如下：
    主  文
丙○○販賣第一級毒品，累犯，處無期徒刑，褫奪公權終身，販
賣第一級毒品所得新臺幣壹仟元沒收，如全部或一部不能沒收時
，以其財產抵償之；又共同販賣第一級毒品，累犯，處無期徒刑
，褫奪公權終身，扣案之海洛因貳包（驗餘淨重共零點捌肆公克
）、甲基安非他命壹包（驗餘淨重零點貳零貳公克）均沒收銷燬
之，販賣第一級毒品所得新臺幣肆仟伍佰元沒收。應執行無期徒
刑，褫奪公權終身，扣案之海洛因貳包（驗餘淨重共零點捌肆公
克）、甲基安非他命壹包（驗餘淨重零點貳零貳公克）均沒收銷
燬之，販賣第一級毒品所得新臺幣伍仟伍佰元沒收，其中販賣第
一級毒品所得壹仟元部分，如全部或一部不能沒收時，以其財產
抵償之。
    事  實
一、丙○○（綽號：魯蛋）前因違反槍砲彈藥刀械管制條例及毒
    品危害防制條例等案件，分別經本院及臺灣高等法院臺南分
    院各判處有期徒刑一年四月及一年十月確定，嗣因適逢減刑
    ，分別經減為有期徒刑八月及十一月，並經臺灣高等法院臺
    南分院裁定應執行有期徒刑一年六月確定，於民國九十六年
    十二月十四日執行完畢，猶不知悔改，其明知海洛因、安非
    他命分別為毒品危害防制條例所規定之第一級、第二級毒品
    ，均不得持有或販賣，竟意圖營利，以行動電話門號000000
    0000號為其聯絡工具：(一)於九十八年二月十八日下午三時許
    ，先在臺南市○○路之黃昏市場旁，以新臺幣(下同)一千元
    之價格，販賣第一級毒品海洛因一包（重量不詳）予丁○○
    。(二)丙○○復與綽號「眼鏡」之成年男子，共同基於意圖營
    利之犯意聯絡，於同日（十八日）晚間九時三十七分許，乘
    坐由綽號「眼鏡」者所駕駛之車號1687-NV號自用小客車，
    前往丁○○住處附近之臺南市○區○○街8巷口處，以五千
    元之價格，販賣第一級毒品海洛因二包（驗餘淨重共０．八
    四公克）及第二級毒品甲基安非他命一包（驗餘淨重０．二
    ０二公克）予丁○○（海洛因價格為四千五百元；甲基安非
    他命價格為五百元），因丁○○之前尚欠丙○○一千元，故
    丁○○從車外總共交付現金六千元予坐在副駕駛座之丙○○
    。二人甫交易完畢，適為另案前往拘提丁○○之警方目睹，
    除當場查獲丁○○外，另有員警立即追捕丙○○所乘坐之車
    輛，而警方並因丁○○之引領，於同日晚間九時四十分許，
    在臺南市○○街6之1號前，起出丁○○丟置在地之上開毒品
    海洛因二包及甲基安非他命一包。而警方在一路緊追丙○○
    所乘坐之車輛後，始於同日晚間十時十分許，在臺南市○區
    ○○○路一段66號1樓某電子遊藝場前，逮捕自副駕駛座開
    門跳車躲入遊藝場廁所之丙○○，並於丙○○身上扣得前揭
    現金六千元。
二、案經臺南市警察局第五分局報請臺灣臺南地方法院檢察署檢
    察官偵查起訴。
    理  由
甲、程序方面：
一、按被告以外之人於檢察事務官、司法警察官或司法警察調查
    中所為之陳述，與審判中不符時，其先前之陳述具有較可信
    之特別情況，且為證明犯罪事實存否所必要者，得為證據，
    刑事訴訟法第一百五十九條之二定有明文。是依本條規定，
    被告以外之人於檢察事務官、司法警察（官）調查時所為之
    陳述，屬傳聞證據，依同法第一百五十九條規定，本無證據
    能力，必具備「可信性」及「必要性」二要件，始例外得適
    用上開第一百五十九條之二規定，認有證據能力，採為證據
    。此之「必要性」要件，必須該陳述之重要待證事實部分，
    與審判中之陳述有所不符，包括審判中改稱忘記、不知道等
    雖非完全相異，但實質內容已有不符者在內，且該審判外之
    陳述，必為證明犯罪之待證事實存在或不存在所不可或缺，
    二者兼備，始足當之。故此所謂「為證明犯罪事實存否所必
    要者」，既必須達不可或缺之程度，自係指就具體個案案情
    及相關卷證判斷，為發現實質真實目的，認為除該項審判外
    之陳述外，已無從再就同一供述者，取得與其上開審判外陳
    述之相同供述內容，倘以其他證據代替，亦無從達到同一目
    的之情形而言。而查，證人丁○○於本院審理時已到庭陳述
    ，且其證述之重要待證事實部分與其在警詢時之供述內容相
    符，則證人在警詢之供述既有審判中之陳述可以代替，自非
    屬「為證明犯罪事實存否所必要者」，則證人丁○○之警詢
    供述，非為證明犯罪之待證事實存在或不存在所不可或缺，
    從而證人丁○○警詢之供述自非屬上開傳聞例外規定之情形
    ，並無證據能力。
二、刑事實務上之對人指認，乃於案發後，經由證人（包括被害
    人共犯或目擊之第三人等）指證並確認犯罪行為人之證據方
    法。現行刑事訴訟法並無關於指認程序之規定，如何由證人
    正確指認犯罪行為人，自應依個案之具體情形為適當之處理
    。指認之程序，固須注重人權之保障，亦須兼顧真實之發現
    ，以確保社會正義實現之基本目的。如證人係出於親身經歷
    之見聞所為指認，並依法踐行調查程序後，綜合證人對事實
    之陳述及其於該事件中所處之地位等各項情況，足資認定其
    確能對被告觀察明白，認知被告行為之內容，該事後依憑個
    人之知覺及記憶所為之指認客觀可信，並非出於不當之暗示
    ，亦未違悖一般日常生活經驗之定則或論理法則，又非單以
    證人之指認為被告論罪之唯一依據時，即非不得採為判決之
    基礎。而查，警方於偵訊中對證人丁○○所實施之犯罪嫌疑
    人照片指認程序，係採取「選擇式」並列指認，而非以單張
    相片提供「是非式」單一指認，且供指認之數人照片在外形
    上亦無重大差異，該指認方式已可避免指認之潛在錯誤，再
    者，被告丙○○與證人丁○○原為朋友關係，案發前彼此早
    已認識，業據被告於警詢中供明在卷可按，證人丁○○既認
    識被告，則其在指認過程中，當無有遭不當暗示或受誤導判
    斷之可能，而證人之指認既未違背通常一般日常生活經驗之
    定則或論理法則，且其於審判中，已依人證之調查程序，陳
    述其出於親身經歷見聞所為之指認，並依法踐行詰問之程序
    ，從而證人丁○○於警詢中，所為指認犯罪嫌疑人照片之陳
    述，自有證據能力。
三、按被告以外之人於審判外之陳述，雖不符前四條之規定，而
    經當事人於審判程序同意作為證據，法院審酌該言詞陳述或
    書面陳述作成時之情況，認為適當者，亦得為證據。當事人
    、代理人或辯護人於法院調查證據時，知有第一百五十九條
    第一項不得為證據之情形，而未於言詞辯論終結前聲明異議
    者，視為有前項之同意，刑事訴訟法第一百五十九條之五第
    一、二項分別定有明文。查本件被告及辯護人於本院準備程
    序進行時，均不爭執證人丁○○在檢察官偵訊中業經具結之
    證詞；證人詹郁偉於警詢、檢察官偵查中之證述暨其他書證
    、物證之證據能力（見本院九十九年八月三日準備程序筆錄
   、本院卷二第142頁審判筆錄），被告及辯護人迄未於本案言
    詞辯論終結前聲明異議，則依刑事訴訟法第一百五十九條之
    五規定，視為被告已同意援引作為證據，且經本院審酌該等
    言詞陳述作成時之情況及證據取得過程等節，認為上開證據
    ，均有證據能力，可以作為認定事實之依據。
乙、實體認定：
一、訊據被告丙○○固不否認有於事實欄(二)所示之時間、地點，
    搭乘「眼鏡」所駕駛之車號1687-NV號自小客車，至丁○○
    住處附近之臺南市○區○○街8巷口處，在與丁○○交易毒
    品海洛因及安非他命完畢後，適遭警方發現一路追捕至臺南
    市○區○○○路一段66號1樓某電子遊藝場前，因其自副駕
    駛座開門跳車躲入遊藝場廁所內，而遭警方當場逮捕之事實
    ，惟矢口否認有何販賣毒品海洛因及安非他命犯行，辯稱：
    案發當天伊係要向綽號「眼鏡」之人購買安非他命，因「眼
    鏡」邀其共至該輛車號1687-NV號自小客車內取貨，伊才會
    坐上「眼鏡」所駕駛之前開車輛，而當時丁○○打電話來要
    購買毒品時，「眼鏡」正在開車，才由坐在副駕駛座之伊代
    接，伊只是將丁○○要購買毒品之內容轉述給「眼鏡」，之
    後開到丁○○住家樓下時，是由「眼鏡」從駕駛座拿毒品給
    丁○○，丁○○再從副駕駛座那邊交錢給「眼鏡」，整個過
    程交易完「眼鏡」要開車走時，警察就出現，伊因被追捕跳
    車才被當場逮獲，是「眼鏡」販賣毒品給丁○○與伊無關云
    云。經查：
  (一)被告丙○○綽號為「魯蛋」，其本身有施用第二級毒品安非
    他命之慣行並經送觀勒、戒治過，而丙○○除曾持用000000
    0000號行動電話門話為其聯絡工具，其並於九十八年二月十
    八日案發當日，有以門號0000000000號行動電話與丁○○之
    0000000000號行動電話門號通聯，此除有被告之臺灣高等法
    院被告前案紀錄表及0000000000號行動電話雙向通聯紀錄（
    見偵卷第49～51頁）在卷可稽，且為被告所不爭執（見本院
    卷二第33頁反面～34頁準備程序筆錄），另案發當日被告丙○○係坐在副駕駛座上，由綽號「眼鏡」者駕駛車號1687-N
    V號自用小客車，前往丁○○住處附近之臺南市○區○○街8
    巷口處，與丁○○交易毒品海洛因及安非他命，因丁○○係
    站在副駕駛座車外，將手伸入車內交付金錢並取得前開毒品
    ，甫交易完畢，適為另案前往拘提丁○○之警方目睹，除有
    員警立即追捕丙○○所乘坐之車輛外，警方並因丁○○之引
    領，於同日晚間九時四十分許，在臺南市○○街6之1號處，
    起出丁○○丟置在地之毒品海洛因二包及甲基安非他命一包
    ，嗣並於同日晚間十時十分許，在臺南市○區○○○路一段
    66號1樓某電子遊藝場前，逮捕自副駕駛座開門跳車躲入遊
    藝場廁所之丙○○，並於丙○○身上扣得六千元，以上事實
    業據被告丙○○於本院審理時供明在卷可按（見本院卷二第
    146頁反面～148頁），且有搜索扣押筆錄及扣押物品目錄表
    各一份、蒐證照片暨贓證物照片共三十幀（以上均見警卷第
    15～30頁）及警員吳明樹之報告書（本院卷一第65頁）、臺
    灣臺南地方法院檢察署檢察官拘票（見本院卷二第133頁反
    面）在卷可憑，而扣案之毒品三包經送鑑定結果，其中二包
    呈粉塊狀均含第一級毒品海洛因成分（驗餘淨重共０．八四
    公克）；另一包係呈白色結晶檢出係甲基安非他命（驗餘淨
    重０．二０二公克），此分別有法務部調查局98年4月29日
    調科壹字第09823013510號濫用藥物實驗室鑑定書及高雄市
    立凱旋醫院98年7月7日高市凱醫驗字第10457號濫用藥物成
    品檢驗鑑定書附卷可徵，雖被告辯稱：伊只是代接電話向「
    眼鏡」轉述丁○○要購買毒品之內容，且交易當時是由「眼
    鏡」從駕駛座拿毒品給丁○○，丁○○再從副駕駛座那邊交
    錢給「眼鏡」云云，惟查，證人丁○○與被告丙○○於九十
    一年間即已相識，但不認識綽號「眼鏡」之人，九十八年二
    月十八日案發當天，丁○○係以己有之0000000000號行動電
    話門號與被告所使用之0000000000號行動電話聯絡，電話中
    二人除談妥毒品海洛因二包及安非他命一包共五千元之交易
    內容外，丁○○並有提及要償還之前欠款一千元，嗣於當日
    晚間九時三十七分許，被告以上揭行動電話門號撥打丁○○
    之行動電話通知已到其住處樓下後，丁○○係站在車號1687
    -NV號自小客車副駕駛座車側外，將折疊好之六千元握在掌
    心，與【坐在副駕駛座之人】一手交錢一手交貨等情，業據
    證人丁○○於本院審理時到庭結證綦詳（見本院卷二第74頁
    、第82～87頁），核與其於檢察官偵查中具結陳證：「（問
    ：是否曾跟丙○○買海洛因及安非他命？）是」、「（問：
    丙○○電話？）我都記在手機內，號碼是0000000000號，他
    尚有其他電話，但電話都常換來換去，我手機內如有記載『
    魯』、『魯蛋』的都是丙○○的電話」、「（問：98年2月
    18日21時許，妳是否有在臺南市○○街跟丙○○買海洛因？
    ）是，昨天（18日）晚上5、6時許，我就打電話給丙○○，
    說我要2個81及5百元的糖果，我們原本是約在臺南市○○街
    的『湯姆熊』，後來在晚上8、9時左右，他先到『湯姆熊』
    看我沒有去，就再打電話問我，我表示我人在家，他就要我
    在家中等，之後他就直接到我北園街住處樓下並打電話要我
    下樓去拿」、「（問：交易毒品過程？）我下樓後，丙○○
    人是坐在1台白色自小客車的副駕駛座並搖下窗戶，我總共
    拿了6張1千元紙鈔給他，其中1千元是我之前欠他要還給他
    的，他將毒品交我之後，我正準備要上樓，就遭警察攔檢了
    ，我當時緊張就將買到的毒品丟在樓下的機車旁，之後我才
    帶警察下樓去找到2包海洛因及1包安非他命」、「（問：丙○○係跟何人一起去跟妳交易的？）我不知道，當時我並沒
    有注意看車內有什麼人」、「（問：妳昨天跟丙○○洽談購
    買毒品的過程中，有沒有其他人代丙○○接電話？）沒有，
    都是他接電話的」等語之情節相符（見偵卷第6～7頁），且
    有前揭雙向通聯紀錄在卷可資佐證，再者，證人丁○○係將
    其與丙○○經常聯絡之電話門號，以「如蛋、0000000000」
    之記載方式儲存在其手機通訊錄內，有其扣案手機之前揭蒐
    證相片拍攝內容可憑（見警卷第28頁），足見丁○○係因丙○○通常係以0000000000門號與其通聯，始會將之儲存在手
    機通訊錄內，以利其依來電顯示即知撥入者為何人，而證人
    丁○○於本院審理時已到庭陳證：「（問：你在98年2月這
    段期間除了和丙○○有交易毒品外，還有和誰交易毒品？）
    沒有」等語明確（見本院卷二第87頁），而丁○○九十八年
    二月間之購毒管道既只有丙○○一途，從而由丁○○扣案手
    機內之通話紀錄查找，即可知丙○○（即「如蛋」）何時有
    以「0000000000」門號與丁○○通聯交易毒品事宜，再依前
    揭雙向通聯紀錄可知，被告丙○○於九十八年二月十日起即
    以前揭門號與丁○○之行動電話密集通聯不下數十通，顯見
    二人即為熟絡，而丁○○之扣案手機螢幕亦顯示，案發當日
    最後一通電話，係由「如蛋」於晚間九時三十七分，以「00
    00000000」撥入丁○○上揭行動電話門號，有前開蒐證照片
    可憑（見警卷第29頁），被告亦不否認當日係由其在電話中
    與丁○○接洽前揭毒品交易情事，足見證人丁○○前開陳證
    ：案發當日晚間九時三十七分許，丙○○以0000000000行動
    電話門號撥打電話通知已到其住處樓下後，伊係站在車號16
    87-NV號自小客車副駕駛座車側外，將折疊好之六千元握在
    掌心，與【坐在副駕駛座之人】一手交錢一手交貨等語，確
    屬信而有徵，況毒品買賣既屬隱密性行為交易雙方均無意聲
    張，而丁○○既只有與被告聯絡交易毒品事宜，且當日除議
    妥毒品總價五千元外，尚有要償還被告欠款一千元，參以被
    告係親自到場且電告丁○○下樓取貨，則丁○○在見到被告
    所乘坐之車輛時，當無向被告以外之人交付六千元之理，而
    被告丙○○交易當時既係坐在副駕駛座上，則丁○○當然是
    將購毒所需五千元連同一千元之欠款，交付給【坐在副駕駛
    座之被告】至明！從而被告前開所辯，要係卸責之詞，不足
    採信，被告有為如事實欄(二)所示之販賣毒品行為，堪以認定
    。
  (二)另被告丙○○於事實欄(一)所示之時間、地點，有販賣第一級
    毒品海洛因予丁○○之犯行，業據證人丁○○於本院審理時
    到庭陳證甚明（見本院卷二第72頁正反面），核與其於檢察
    官偵查中證述：「（問：98年2月18日下午三點左右你有無
    向丙○○買過海洛因？）有。我是從當天下午一點多就與丙○○以電話聯絡，我是跟他說『我要買一千元的女生』，本
    來一開始約在開元路的湯姆熊遊藝場，等我到了以後，我打
    電話問丙○○為何人還沒到，丙○○說改在東帝士百貨那邊
    等，等我騎機車到東帝士百貨後丙○○又用電話說因為那邊
    道路施工他無法開車過來，要我改去和緯路的水果攤等他，
    我就騎機車載我七歲的女兒到和緯路黃昏市場的水果攤等他
    ，丙○○後來就開黑色的小客車到水果攤前，我就把一千元
    的現金交給他，他把一包海洛因交給我，我不知道那包海洛
    因的重量多少，後來我就把那包海洛因交給我的一個女生的
    朋友」、「（問：為何妳在98年2月19日內勤檢察官訊問時
    說妳在2月18日下午是向丙○○買一千五百元的海洛因？）
    當時我是記錯了，以今天講的為準」等語（見偵卷第66～67
    頁）之情節相符，且有前揭雙向通聯紀錄可憑，而丁○○於
    事實欄(一)所示時、地向被告購買該包海洛因後，復於同日下
    午六時許，在臺南市○○街八巷口，將該包海洛因轉賣予詹
    郁偉乙節，不僅業據證人丁○○於本院審理時供明在卷可參
    （見本院卷二第88反面～89頁），且經證人詹郁偉於警、偵
    訊中陳證無訛（見本院卷二第131～135頁反面），復有雙方
    交易之該包海洛因查扣在案（驗餘淨重０．一五三公克，見
    本院卷二第128頁反面）及雙向通聯紀錄可憑（見本院卷一
    第53頁），此部分事實並經檢察官對丁○○起訴在案（參臺
    灣臺南地方法院檢察署檢察官98年度偵字第3321號、第9123
    號起訴書），足見證人丁○○證述有於事實欄(一)所示時、地
    向被告購買海洛因等情，可堪憑信為真實！雖證人丁○○就
    其向被告購買毒品海洛因之金額供述，先後有「一千元」或
    「一千五百元」之不一致，惟其就確有向被告購買海洛因之
    基本事實所為之供述則並無二致，且證人丁○○就此點不一
    致之情形，於審理中已在庭陳明：「（問：關於價格你之前
    在警察局和檢察官那邊為什麼一次是講說1000元，一次是講
    1500元？）我知道好像有一次是1500元還是1000元，我真的
    忘記了，因為那時候我一直都有在拿藥，有時候還有在吃安
    眠藥，記性真的不是很好」等語（見本院卷二第88頁），觀
    諸證人案發當日既與被告不只交易一次且毒品種類非一，其
    間又有將毒品轉售他人致記憶紊亂，證人就價格會有不一致
    供述情形，亦非不可理解，況毒品交易既非如同一般正常買
    賣或有發票可供檢核，或交易雙方互有記帳或筆記摘要習慣
    可資查對，自難僅因證人囿於個人記憶能力，致無法精確無
    誤就價格為「始終如一」之供述，即遽認其陳證為不可採，
    參以販賣毒品乃違法行為，非可公然為之，亦無公定價格，
    容易分裝增減分量，每次買賣之價量，並因買賣雙方關係之
    深淺、資力、需求量及對行情之認知、來源是否充裕、查緝
    是否嚴緊、購買者被查獲時供出購買對象之風險評估等因素
    ，而異其標準，非可一概而論，而販賣海洛因之利得，除行
    為人坦承犯行或價量俱臻明確外，委難察得實情，販賣之人
    從價差或量差中牟利之方式雖異，其意圖營利之販賣行為則
    無不同，而證人丁○○既將該包海洛因以一千元之價格轉售
    詹郁偉，姑不論丁○○在轉售前有無再行分裝，其應無買貴
    賣賤之理由，準此，堪認證人丁○○應係以一千元之價格，
    於事實欄(一)所示時、地向被告購買毒品海洛因，併此敘明。
  (三)被告雖另聲請傳喚證人乙○○到庭，用以證明其案發當日下
    午三時人並未出現在黃昏市場，而證人乙○○於本院審理時
    亦到庭陳證：案發當天伊從下午二點多就到被告家泡茶聊天
    ，一直待到五點多才離開，期間被告都待在家中並未離開伊
    視線云云，惟依被告所使用之前開行動電話門號通聯紀錄顯
    示，其於案發當日與證人丁○○之雙方通聯明細，被告所使
    用的行動電話在2點45分到3點之間，基地台位址係從建平七
    街移動到金華路二段，且在3點3分之該次通聯，被告之基地
    台位址又從金華路移動到新興路（見偵卷第50頁），換言之
    ，若被告果真係待在家中與證人乙○○泡茶聊天，何以其與
    丁○○通聯時，所使用之行動電話基地台會不斷移動？顯然
    證人乙○○前開陳證之見面時間與事實有誤，而證人乙○○
    經本院質以上開通聯情節後，其亦供認因距今時間經過太久
    ，並無把握與被告見面是否即本件案發該日等語（見本院卷
    二第96正、反面），是證人乙○○此部分證述即無法為被告
    有利之認定。另被告又提出證人戊○○為證，用以證明丁○○對被告存有惡恨之心，其不利於被告之供述非屬實，而證
    人戊○○亦到庭陳證：伊曾聽過丁○○說被告害她妹妹自殺
    ，所以要報復被告云云，惟證人究係因丁○○與他人通聯時
    在旁聽聞，或因丁○○當面對其親說始得知該訊息原因，不
    僅先後矛盾，且其復自承與丁○○完全不熟，則其二人亦無
    互吐真心話之可能，況丁○○若真有報復之心甚或誣陷他人
    犯罪，當亦會畏懼他人還以此道，此顯屬極隱密之情事，豈
    有大肆聲張或逢人就傾吐之理？所供顯與常情有違！況證人
    戊○○就被告如何會與丁○○之妹自殺有關致丁○○要對其
    報復等始末源由，均含糊其詞無法交待，此種只有「結論」
    而無「理由」之陳述，顯係臨訟勾串之詞，無足採信！再者
    ，證人丁○○於檢察官偵訊時即已陳稱：「在98年2月19日
    當天晚上我與郭裕炫都被帶到台南地檢署經檢察官訊問後，
    都被聲請羈押，一起送到台南地院的拘留所，雖然我跟丙○○被放在不同的拘留室，但是當時法警都不在拘留所內，所
    以丙○○希望我講出一個叫「眼鏡」的人，可是我並不認識
    綽號「眼鏡的人」，所以我不知道該如何編造內容，但是我
    有答應他說如果檢察官再傳我的話，我就會跟檢察官說我是
    向一個叫「眼鏡的」購買毒品的，所以我今天在一開始的時
    候才會跟檢察官說並沒有向丙○○購買海洛因，但是後來我
    覺得紙包不住火，所以我才會實話實說，我的確有在98年2
    月18日下午向丙○○買一包海洛因，晚上向丙○○買兩包海
    洛因及一包安非他命，這兩次都是我錢交給丙○○，丙○○
    就把毒品交給我」等語綦詳（見偵卷第68頁），雖證人丁○○於本院審理時亦曾提及：「（問：你跟丙○○有什麼怨仇
    、糾紛？）算有，也算沒有，因為我在懷疑說我妹妹的死因
    跟他有關係，因為我妹妹是打海洛因死掉的」、「（問：你
    會因此而做對他不實的指控嗎？）不會」云云（見本院卷二
    第74頁反面），惟嗣後復陳明：「（問：你為什麼在警、偵
    的時候都沒有講到這一段你幫你朋友買？）有，詹郁偉」、
    「（問：你剛剛不是說你只知道他的綽號嗎？現在怎麼又知
    道名字？）因為剛剛『魯蛋』在拘留室跟我提醒的，提醒咬
    我的是詹郁偉，他只是告訴我說咬我的那個是詹郁偉，因為
    我不知道他的名字，他只是這樣跟我講而已」等語（見本院
    卷二第77頁反面～78頁），顯見證人丁○○係因與被告熟識
    ，致在被告利用明示或暗示之人情壓力下，其會一度作有利
    於被告之陳述，亦不足為奇，此可由前揭事實欄(二)之偵、審
    過程中，證人丁○○由偵查中結證「是與坐在副駕駛座之丙○○為毒品交易」，改於審理中陳證「是與坐在副駕駛座之
    人為毒品交易」之情形，可窺一斑，而證人丁○○既僅簡言
    兩語未予釋明其妹死亡究與被告有何關係，堪認證人丁○○
    係礙於與被告之交情，始會配合為如此之供述，是自無法以
    證人戊○○前開疑點重重之證述，因而推論出丁○○之陳證
    為不可採，進而為被告有利之認定，均併此敘明。綜上，被
    告丙○○前開所辯均要係卸責之詞，不足採信，從而被告有
    於事實欄(一)所示之時間、地點，販賣毒品海洛因予丁○○；
    於事實欄(二)所示之時間、地點，販賣海洛因及安非他命予丁○○之行為，殆可認定。末查近來政府為杜絕毒品之氾濫，
    對於查緝施用及販賣毒品之工作，無不嚴加執行，其中販賣
    毒品海洛因又係法定刑死刑或無期徒刑之重罪，另販賣安非
    他命亦屬最低刑度為七年以上之重罪，設若無利可圖，衡情
    一般持有毒品海洛因或安非他命之人當無輕易將所持有之毒
    品以平價供應他人而甘冒有被查獲移送法辦之危險之理，足
    證被告出售毒品顯有圖利之意圖，附此敘明。本件事證均已
    臻明確，被告丙○○之犯行均洵堪認定。
二、按海洛因為第一級毒品；安非他命為第二級毒品，毒品危害
    防制條例第二條第二項第一款、第二款分別規定甚明。另按
    被告行為後，毒品危害防制條例第四條第一項、第二項業於
    九十八年五月二十日修正公布，並已生效施行，修正前第四
    條第一項係規定：「製造、運輸、販賣第一級毒品者，處死
    刑或無期徒刑；處無期徒刑者，得併科新臺幣一千萬元以下
    罰金」，修正後該項係規定：「製造、運輸、販賣第一級毒
    品者，處死刑或無期徒刑；處無期徒刑者，得併科新臺幣二
    千萬元以下罰金」；修正前第四條第二項係規定：「製造、
    運輸、販賣第二級毒品者，處無期徒刑或七年以上有期徒刑
    ，得併科新臺幣七百萬元以下罰金」，修正後該項係規定：
    「製造、運輸、販賣第二級毒品者，處無期徒刑或七年以上
    有期徒刑，得併科新臺幣一千萬元以下罰金」，新舊法比較
    結果，均以修正前之規定較有利於行為人，依刑法第二條第
    一項規定，自應適修正前毒品危害防制條例第四條第一項、
    第二項之規定論處。故核被告丙○○如事實欄(一)所為，係犯
    修正前毒品危害防制條例第四條第一項之販賣第一級毒品罪
    ；其如事實欄(二)所為，係犯修正前毒品危害防制條例第四條
    第一項之販賣第一級毒品罪及同條第二項之販賣第二級毒品
    罪。被告非法持有第一級毒品海洛因、第二級毒品安非他命
    之低度行為，已為其進而販賣之高度行為所吸收，均不復另
    論。被告於事實欄(二)所示部分，與綽號「眼鏡」之人有犯意
    聯絡及行為分擔，均為共同正犯，公訴意旨就此部分原認被
    告係單獨為之，惟既經本院改依共同正犯論擬，則其應適用
    有關於共同正犯之法條，爰依刑事訴訟法第三百條之規定為
    起訴法條之變更，另被告係一行為同時觸犯販賣第一級毒品
    及販賣第二級毒品二罪名，為想像競合犯，應依刑法第五十
    五條前段規定，從一重之販賣第一級毒品罪處斷，均併此敘
    明。其所犯上開二次販賣第一級毒品罪之間，犯意各別，行
    為互殊，應予分論併罰。查被告有如事實欄所載業經執行有
    期徒刑完畢之前科紀錄，有臺灣高等法院前案紀錄表在卷可
    徵，其於執行完畢後五年以內故意再犯本件有期徒刑以上之
    罪，為累犯，除法定刑為死刑、無期徒刑依法不得加重外，
    其餘部分應加重其刑。爰審酌被告犯罪之動機、目的、手段
    、所造成危害、暨被告犯後均否認犯罪之犯後態度等一切情
    狀，分別量處如主文所示之刑，並諭知褫奪公權終身及定應
    執行刑為無期徒刑、褫奪公權終身，以資懲儆。扣案之海洛
    因二包（驗餘淨重共０．八四公克）、甲基安非他命一包（
    驗餘淨重０．二０二公克），分別係屬毒品危害防制條例第
    二條第二項第一款、第二款之第一級、第二級毒品，不論屬
    於何人所有，均應依毒品危害防制條例第十八條第一項前段
    之規定，宣告沒收銷燬之。至於上開毒品之包裝袋三只，因
    分別係供包裹上開毒品之用，縱於檢測時將上開毒品取出，
    勢仍有微量毒品沾附其上無法析離，亦有法務部調查局93年
    3月19日調科壹字第09300113060號函可考，均應一併依毒品
    危害防制條例第十八條第一項前段沒收銷燬之。又被告用以
    通聯之行動電話門號0000000000號手機並未扣案，且門號申
    請人「甲○○」亦非綽號「眼鏡」之人，並據被告供明在卷
    可按，無積極證據證明該未扣案之手機為被告或共犯「眼鏡
    」之人所有，爰不為沒收之諭知。又被告為警查獲時，當場
    自其身上起出現金六千元，而扣案之現金六千元，證人丁○○於檢察官偵查時業已供明：「（問：妳在2月18日晚上9點
    所交付給丙○○現金6千元都有經過妳折過？）是。我是把
    其中的五張千元紙鈔，對折再對折之後讓紙鈔的面積變小一
    點，另外一張紙鈔沒有對折直接交給丙○○，因為另外那張
    紙鈔是我後來掏出來交給丙○○的，要當成還給丙○○以前
    買毒品欠他的錢」等語綦詳（見偵卷第66頁），於審理時復
    陳稱：「（問：你當時是把6000元摺在手裡面、掌心，然後
    握著拳頭伸進去副駕駛座裡面，副駕駛座的人再把毒品放在
    你的掌心給你拿出來？）對」、「（問：【提示警卷第20頁
    】警方在警局時，有無給你看過在被告身上所扣得的6000元
    ？）好像有」、「（問：你當時有跟警察說這6000元就是你
    當天跟丙○○交易時所交付的6000元嗎？）有」、「（問：
    為什麼你會這樣講？）因為那就是我剛剛拿藥而已」、「（
    問：為什麼這個錢你會很熟悉？）因為我用摺的」、「（問
    ：你是故意在交易毒品時，把錢特別摺成這樣？）我沒有特
    地，我就是摺一摺直接拿給他，我並沒有特地做記號」、「
    (問：這個錢你會很熟悉，是因為那是你剛剛摺的形狀，所
    以你才會說這個錢就是你當天交給丙○○的6000元？）因為
    是馬上抓的，就是我錢交給被告不到20分鐘，他就馬上被抓
    到」、「（問：你被警察抓到不到20分鐘，丙○○就被抓到
    了？）不到10分鐘，所以我才會確認那個錢是我的，而且那
    個錢還是摺的」、「（問：你可以確認這個錢確實是你交給
    丙○○的？）對」等語明確（見本院卷二第87～88頁），且
    有扣案之現金六千元可資佐證，而觀諸扣案現金既確有如證
    人丁○○所述為方便迅速交易之刻意折痕，且被告係甫交易
    完畢馬上為警追捕當場查獲，除上開扣案現金外並無其他皮
    夾或金錢，堪認上開扣案六千元中之五千元，應係如事實欄
    (二)所示之販賣毒品所得，從而該販賣第一級毒品所得四千五
    百元，應依毒品危害防制條例第十九條第一項諭知沒收，並
    應於扣案之現金五千元內沒收。另如事實欄(一)所示之販賣第
    一級毒品所得一千元部分，亦應併依上開規定宣告沒收，如
    全部或一部不能沒收時，以其財產抵償之。
據上論斷，應依刑事訴訟法第二百九十九條第一項前段、第三百
條，毒品危害防制條例第四條第一項（修正前）、第二項（修正
前）、第十八條第一項前段、第十九條第一項，刑法第十一條前
段、第二條第一項前段、第二十八條、第五十五條前段、第四十
七條第一項、第五十一條第三款、第八款、第三十七條第一項，
判決如主文。
本案經檢察官己○○到庭執行職務。
中    華    民    國    99    年     11    月    2    日
                  刑事第十庭    審判長法  官  張瑛宗
                                      法  官  蔡孟珊
                                      法  官  羅郁棣
以上正本證明與原本無異
如不服本判決應於收受本判後10日內向本院提出上訴書狀，並應
敘述具體理由。其未敘述上訴理由者，應於上訴期間屆滿後20日
內向本院補提理由書狀（均須按他造當事人之人數附繕本）「切
勿逕送上級法院」。
                                      書記官  郭純瑜
中    華    民    國    99    年     11    月    2    日
附錄本案論罪科刑法條：
毒品危害防制條例第4條（修正前）
製造、運輸、販賣第一級毒品者，處死刑或無期徒刑；處無期徒
刑者，得併科新臺幣一千萬元以下罰金。
製造、運輸、販賣第二級毒品者，處無期徒刑或七年以上有期徒
刑，得併科新臺幣七百萬元以下罰金。
製造、運輸、販賣第三級毒品者，處五年以上有期徒刑，得併科
新臺幣五百萬元以下罰金。
製造、運輸、販賣第四級毒品者，處三年以上十年以下有期徒刑
，得併科新臺幣三百萬元以下罰金。
製造、運輸、販賣專供製造或施用毒品之器具者，處一年以上七
年以下有期徒刑，得併科新臺幣一百萬元以下罰金。
前五項之未遂犯罰之。

司法院資訊處製作；財團法人民間司法改革基金會備份。
